臺灣高等法院臺南分院刑事判決　　　　100年度上訴字第429號
上　訴　人
即　被　告　蕭琦諺
上列上訴人因毒品危害防制條例案件，不服臺灣臺南地方法院10
0年度訴字第161號中華民國100年3月17日第一審判決（起訴案號
：臺灣臺南地方法院檢察署100年度毒偵字第162號），提起上訴
，本院判決如下：
    主  文
上訴駁回。
    理  由
一、上訴意旨略以：
    (一)原判決漏未審酌上訴人之生活狀況及家庭經濟：查上訴人
      家中除年屆60歲且有輕度肢體殘障之父外，尚有母親及現
      年10歲之女兒待扶養，另須繳納目前居住房屋之房貸新台
      幣（下同）430萬元，家庭經濟重擔皆由上訴人負擔。上
      訴人現於中連貨運公司擔任正職司機，每月有固定收入，
      倘依原判決入監執行1年6月，家中生活必然陷入困境，請
      參酌刑法第57條規定及最高院93年度台上字第3746號、95
      年度台上字第1779號判決之實務上見解、上訴人上開生活
      狀況及家庭因素、從輕量處，以免違反比例原則、平等原
      則，及判決有適用法規或適用不當之違誤。
    (二)上訴人犯罪情狀應有顯可憫恕，科以最低度刑仍嫌過重，
      請依刑法第59條規定酌量減輕其刑：上訴人有上開家庭因
      素、房貸情事，及家庭經濟重擔由上訴人負擔等情狀，因
      上訴人年紀尚輕思慮不周，而有本案犯行，依上訴人之犯
      罪情狀，在客觀上顯然足以引起一般人之同情，又上訴人
      已認罪，深表後悔，知所警惕。上訴人並於100年4月初自
      費至嘉南療養院接受美沙東替代療法，以期戒除毒癮，提
      出100年4月11日嘉南療養院出具之診斷證明書，及於100
      年4月11月向台南縣私立天宮育幼院捐款1千元之收據，以
      證明上訴人確有改過之心。請鈞院依刑法第59條規定酌量
      減輕其刑。
二、依刑事訴訟法第350條、第361條、第362條、第367條規定，
    不服地方法院之第一審判決而上訴者，須提出上訴書狀，並
    應敘述具體理由，為上訴必備之程式；其所提出之書狀未敘
    述上訴理由，或僅曾以言詞陳述上訴理由者，均應於上訴期
    間屆滿後20日內補提理由書於第一審法院。第一審法院經形
    式審查，認逾期未補提上訴理由者，應定期間先命補正；逾
    期未補正者，為上訴不合法律上之程式，應以裁定駁回。倘
    已提出上訴理由，但所提非屬具體理由者，則由第二審法院
    以上訴不合法律上之程式，判決駁回。而所謂具體理由，必
    係依據卷內既有訴訟資料或提出新事證，指摘或表明第一審
    判決有何採證認事、用法或量刑等足以影響判決本旨之不當
    或違法，而構成應予撤銷之具體事由，始克當之（例如：依
    憑證據法則具體指出所採證據何以不具證據能力，或依憑卷
    證資料，明確指出所為證據證明力之判斷如何違背經驗、論
    理法則）；倘僅泛言原判決認定事實錯誤、違背法令、量刑
    失之過重或輕縱，而未依上揭意旨指出具體事由，或形式上
    雖已指出具體事由，然該事由縱使屬實，亦不足以認為原判
    決有何不當或違法者（例如：對不具有調查必要性之證據，
    法院未依聲請調查亦未說明理由，或援用證據不當，但除去
    該證據仍應為同一事實之認定），皆難謂係具體理由，俾與
    第二審上訴制度旨在請求第二審法院撤銷、變更第一審不當
    或違法之判決，以實現個案救濟之立法目的相契合，並節制
    濫行上訴（最高法院97年度台上字第892號、97年度台非字
    第454 號判決意旨參照，參見97年4月司法院公報第214頁及
    97年11月司法院公報第104頁；另97年度台上字第3889號判
    決亦同此旨）。
三、查原判決審理結果認為：上訴人即被告蕭琦諺基於施用第一
    級毒品海洛因之犯意，於99年9月7日上午10時許，在臺南巿
    東區某友人住處，將第一級毒品海洛因置入注射針筒內並以
    注射方式，施用第一級毒品海洛因1次；經警於同年月8日上
    午11時20分許在高雄巿阿蓮區○○路138巷口對面為警查獲
    ，並扣得第一級毒品海洛因1包（驗餘淨重0.11公克）之犯
    罪事實，業據被告於原審準備程序為認罪陳述，並同意改行
    簡易審判程序，嗣原審即裁定予以審理亦承認犯行等情（見
    原審卷第18、20頁），且其被查獲該日經警採集尿液送驗結
    果，呈現第一級毒品海洛因於人體新陳代謝後殘存之嗎啡陽
    性反應等情，有高雄市立凱旋醫院99年10月28日濫用藥物尿
    液檢驗報告在卷可參（參見臺灣高雄地方法院檢察署99年度
    毒偵字第6736號卷第7頁）；另被告為警查獲確係第一級毒
    品海洛因一節，亦經法務部調查局鑑定屬實，有該局99年10
    月25日調科壹字第09923023890號濫用藥物實驗室鑑定書存
    卷（參見臺灣高雄地方法院檢察署99年度毒偵字第6736號卷
    第6頁）；認被告所為係犯毒品危害防制條例第10條第1項施
    用第一級毒品罪。被告先前持有第一級毒品而後予以施用，
    其持有之低度行為，應為施用之高度行為所吸收，不另論罪
    。又被告前於88年間因施用毒品案件，經原審法院以88年度
    毒聲字第3500號裁定令入勒戒處所觀察勒戒，嗣經認有繼續
    施用傾向，再以89年度毒聲字第809號裁定令入戒治處所強
    制戒治，後因認無繼續戒治之必要，經以89年度毒聲字第24
    95號裁定停止戒治，所餘戒治期間，付保護管束，並於90年
    3月9日期滿視為執行完畢，所涉刑責部分，由原審法院以89
    年度易字第995號判決判處有期徒刑5月，於90年3月29日易
    科罰金執行完畢。復於93年7月間因施用第一級毒品，經原
    審法院以93年度訴字第1067號判決判處有期徒刑8月確定，
    於94年10月14日執行完畢。又於97年間再因施用毒品案件，
    經臺灣士林地方法院以97年度訴字第201號判決判處有期徒
    刑10月（上訴後由臺灣高等法院以97年度上訴第3288號判決
    駁回上訴）及原審法院以97年度訴字第1556號判決判處有期
    徒刑1年確定，嗣該二確定判決經原審法院以97年度聲字第
    2183號定應執行刑為有期徒刑1年5月確定，於99年2月27日
    執行完畢之事實，有臺灣嘉義地方法院檢察署刑案資料查註
    紀錄表、臺灣高等法院被告前案紀錄表各1份在卷可按，其
    受徒刑之執行完畢，5年以內故意再犯有期徒刑以上之罪，
    為累犯，應依刑法第47條第1項之規定，加重其刑。原審審
    酌被告為圖一己感官上之享受而施用毒品，此係對自身健康
    之戕害，危害社會非鉅、犯罪後於原審審理時坦承不諱之態
    度等一切情狀，量處有期徒刑1年6月，並敘明扣案第一級毒
    品海洛因0.11公克（驗餘淨重）應依毒品危害防制條例第18
    條第1項前段沒收銷燬之；毒品包裝袋1只為被告所有且供其
    犯罪所用之物，依刑法第38條第1項第2款規定沒收之；被告
    施用毒品所用之注射針筒未據扣押，為免日後執行困難，爰
    不予宣告沒收。
四、查原判決已詳述所憑證據與認定之理由，因認被告係犯毒品
    危害防制條例第10條第1項施用第一級毒品罪，並以被告有
    累犯加重其刑之適用，及其有上開多次施用毒品案件前科，
    經法院裁定強制戒治執行完畢及有罪判決確定並執行完畢，
    再有本案犯行等一切情狀，而量處有期徒刑1年6月。本院經
    核原判決並無違誤，所為量刑亦屬允當。被告固以前揭理由
    提起上訴。惟查，被告於88年間即因施用毒品案件，經法院
    裁定令入勒戒處所觀察勒戒，經觀察勒戒後認有繼續施用傾
    向，而裁定令入戒治處所強制戒治，嗣以無繼續戒治之必要
    ，經原審法院以89年度毒聲字第2495號裁定停止戒治，所餘
    戒治期間，付保護管束，並於90年3月9日期滿視為執行完畢
    ，所涉刑責部分，由原審法院以89年度易字第995號判決判
    處有期徒刑5月，於90年3月29日易科罰金執行完畢。復於93
    年7月間因施用第一級毒品，經原審法院以93年度訴字第106
    7號判決判處有期徒刑8月確定，於94年10月14日執行完畢。
    又於97年間再因施用毒品案件，經臺灣士林地方法院以97年
    度訴字第201號判決判處有期徒刑10月（上訴後由臺灣高等
    法院以97年度上訴第3288號判決駁回上訴）及原審法院以97
    年度訴字第1556號判決判處有期徒刑1年確定，嗣該二確定
    判決經原審法院以97年度聲字第2183號定應執行刑為有期徒
    刑1年5月，於99年2月27日執行完畢等事實，已如前述，詎
    被告再有本案犯行，顯無【刑法第59條所規定，犯罪之情狀
    顯可憫恕，認科以最低度刑仍嫌過重】之情事，自不得依刑
    法第59條酌量減輕其刑。次查，本案論罪科刑之毒品危害防
    制條例第10條第1項，其法定刑為「處6月以上5年以下有期
    徒刑」，因被告有累犯加重其刑至二分之一之適用，則經依
    法加重後，其法定刑變成「處7月以上7年6月以下有期徒刑
    」，原判決斟酌被告全部情狀，及被告於97年間所犯施用毒
    品二案，經法院分別判處有期徒刑10月、1年確定，嗣定執
    行刑為有期徒刑1年5月，於99年2月27日執行完畢，仍不知
    悛改，又有本案犯行，乃判處有期徒刑1年6月，顯係仍以較
    低度刑量處，被告認量刑過重，尚非可採。被告雖以原判決
    漏未審酌上訴理由所載上訴人之生活狀況及家庭經濟云云。
    但查，被告於原審為認罪陳述時，並未提出上訴理由所附其
    父為輕度肢障等資料為主張，況被告所稱其家中有年屆60歲
    且輕度肢體殘障之父，並有其母及現年10歲之女兒待扶養，
    另須繳納目前居住房屋之房貸430萬元家庭經濟重擔皆由上
    訴人負擔等情狀云云，若係屬事實，則被告於前開所犯施用
    毒品二案件，經法院分別判處有期徒刑10月、1年確定，嗣
    定執行刑為有期徒刑1年5月，於99年2月27日執行完畢時即
    已存在，則被告於99年2月27日因執行徒刑完畢出獄時，理
    當洗心革面，戒除毒癮、且其若為家庭經濟重擔之擔負者，
    更自應勤奮工作，好好照料其父母親及幼女，詎被告再有本
    案犯行，原判決乃審酌被告有累犯加重其刑之適用、為圖一
    己感官上之享受而施用毒品、但此係對自身健康之戕害，危
    害社會非鉅、犯罪後於原審審理時坦承不諱之態度等一切情
    狀，原審法院於依法最重得量處「有期徒刑7年6月」之衡量
    下，依其職權僅量處「有期徒刑1年6月」，顯非從重量刑，
    其量刑亦係在法律規定之法定刑度內酌量為之，難認有何違
    反比例原則、平等原則之情事，亦無判決不適用法規或適用
    不當之違誤；從而上開上訴理由難認有據。至於被告於100
    年3月17日原判決宣示後之100年4月初自費至嘉南療養院接
    受美沙東替代療法，以期戒除毒癮，提出100年4月11日嘉南
    療養院出具之診斷證明書，及於100年4月11月向台南縣私立
    天宮育幼院捐款1千元之收據等情，查該診斷證明書僅能證
    明被告有戒毒之心（此亦其於第一次涉毒後即應有之決心，
    但其嗣後仍多次施用毒品犯行），捐款1千元之收據，僅能
    證明有該捐款行為；但均係在原判決宣示之後，原判決自無
    從審酌。又被告上訴理由，並未具體指摘原判決於認定事實
    、適用法律及量刑等項有何違法或不當，依上開說明，本件
    上訴不合法律上程式，應予駁回，並不經言詞辯論為之。
據上論斷，應依刑事訴訟法第367條前段、第372條，判決如主文
。
中    華    民    國   100    年    5     月    9     日
                  刑事第一庭    審判長法  官  茆臺雲
                                      法  官  蔡長林
                                      法  官  王明宏
以上正本證明與原本無異。
如不服本判決應於收受送達後10日內向本院提出上訴書狀，其未
敘述上訴理由者，並得於提起上訴後10日內向本院補提理由書（
均須按他造當事人之人數附繕本）「切勿逕送上級法院」。
                                      書記官  林佳瑩
中    華    民    國   100    年    5     月    9     日
附錄本決論罪科刑法條：
毒品危害防制條例第10條第1項：
施用第一級毒品者，處六月以上五年以下有期徒刑。